【裁判字號】    95,台上,1885
【裁判日期】    950413
【裁判案由】    違反毒品危害防制條例
【裁判全文】
最高法院刑事判決            九十五年度台上字第一八八五號
    上  訴  人  甲○○
                        巷56號（另案在台灣台中監獄執行）
上列上訴人因違反毒品危害防制條例等罪案件，不服台灣高等法
院台中分院中華民國九十五年一月二十四日第二審更審判決（九
十四年度上重更(一)字第四二號，起訴案號：台灣彰化地方法院檢
察署九十三年度偵字第二一九二、三四一九號），提起上訴，本
院判決如下：
    主  文
原判決撤銷，發回台灣高等法院台中分院。
    理  由
本件原判決認定上訴人甲○○（綽號「老鐵」）自民國九十二年
十月間起，每半個月向綽號「阿文」之不詳姓名成年男子，以新
台幣（下同）三萬元至五萬一千元不等之代價，購入數量不詳之
第一級毒品海洛因與第二級毒品安非他命後，基於販賣海洛因與
安非他命營利之概括犯意，先在彰化縣彰化市○○街二七七之二
號其友人住處外之竹林內，將購入之毒品以塑膠袋分裝，重量不
等，並以其所有之門號0000000000號（裝置於ＯＫＷ
ＡＰ牌行動電話中）及0000000000號（裝置於ＢＥＮ
Ｑ牌行動電話中，起訴書誤載為0000000000號）等行
動電話為聯繫工具，自九十二年十月間起至九十三年三月十二日
被查獲前止，先後於下述時、地販賣予陳志偉等人：（一）、自
九十二年十月間起至九十三年一月中旬農曆過年前止（起訴書載
為至九十二年十二月二十六日止），每隔三、四天，陳志偉即撥
打0000000000號行動電話，向上訴人表明欲購買海洛
因之數量，上訴人則依約至彰化縣彰化市大竹里綽號「阿宗」住
處附近或彰化市○○路某巷內，販賣海洛因予陳志偉，先後共十
次，每次五百元，所得共計五千元。（二）、吳鴻鳴分別於九十
三年二月九日下午五時三十分許、同年月十八日下午四時十八分
許、同年三月十日下午十時八分許、同年月十二日下午六時六分
許，分別撥打上開二行動電話，向上訴人表明欲購買海洛因之數
量，上訴人即依約先後在彰化縣彰化市○○街、同市○○路「準
度撞球場」等地，販賣海洛因各一千元、一千元、五百元及五百
元給吳鴻鳴，所得共三千元；吳鴻鳴另於九十三年二月九日下午
七時十三分許，撥打0000000000號行動電話向上訴人
表明欲購買之安非他命數量後，上訴人即依約至前開「準度撞球
場」，販賣安非他命一千元給吳鴻鳴（起訴書載為自九十三年一
月間起至九十三年三月十二日下午六時六分許止，每隔三至七天
，在「準度撞球場」或福山街綽號「阿宗」住處，每次以五百元
至一千元不等之價格，販賣海洛因、安非他命予吳鴻鳴）。（三
）、李凱文於九十三年一月中旬某日（即九十三年一月農曆年前
一星期）、同年二月九日下午二時十三分許及同年三月初某日，
撥打0000000000號行動電話，向上訴人表明欲購買安
非他命或海洛因之數量後，上訴人即依約分別至彰化縣彰化市○
○路彰化百貨附近、同路大竹圍統一超商附近及彰化百貨附近，
先後販賣安非他命各六千元、二千元及一萬一千元與李凱文，所
得共計一萬九千元；另於同年一月底某日，在彰化縣彰化市○○
路玉皇宮附近，販賣海洛因二千元給李凱文（起訴書載為自同年
二月間起至同年三月初止，在玉皇宮圍牆內或彰化市○○路二段
大竹圍橋頭統一超商前，販賣安非他命三至四次予李凱文，每次
一千元至二千元不等，此部分販賣海洛因未據起訴）。（四）、
劉俊民分別於九十三年一月中旬農曆年前某日、同年二月中旬某
日及同年三月九日下午五時五十分許，撥打000000000
0號行動電話，向上訴人表明欲購買之安非他命數量後，上訴人
即依約至彰化百貨附近，販賣安非他命給劉俊民三次，每次三千
元（起訴書載為自同年二月間起至同年三月九日下午五時五十分
許止，販賣安非他命予劉俊民三次，每次二千元至三千元不等）
，所得共計九千元。（五）、葉慶堂分別於九十三年二月九日下
午一時五十八分許及同年三月十日下午九時三分許，撥打上開二
行動電話，向上訴人表明欲購買海洛因之數量後，上訴人即依約
至彰化縣彰化市○○街ＯＫ便利超商前及彰化百貨附近等地，販
賣海洛因給葉慶堂，一千元及二千元各一次（起訴書載為自同年
二月九日十三時許起至同年三月十日下午八時許止，以每次一千
元至二千元之價錢，販賣四至五次之第一級毒品海洛因予葉慶堂
），所得共計三千元。（六）、九十三年三月十二日下午九時四
十五分許，張東嶺撥打0000000000號行動電話向上訴
人表明欲購買之海洛因數量後，上訴人復承前營利之概括犯意，
依約至彰化縣彰化市○○街二二四之一號「ＯＫ便利商店」前，
以九百四十元之價錢，販賣海洛因一小包（淨重○．二○公克，
包裝袋重○．二四公克）予張東嶺，甫交易完成，即為警持搜索
票當場查獲，並扣得上訴人已交付給張東嶺之上開海洛因一小包
，及上訴人手持之販毒所得九百四十元、ＳＩＭ卡（門號：00
00000000號）一片、上開0000000000號行動
電話一支。警方復帶同上訴人至彰化市○○街二七七之二號前花
園內之空心磚下，查扣其所有之第一級毒品海洛因四十六小包（
合計淨重十．二八公克，空包裝袋重十五．六四公克）、分裝用
塑膠袋一大包及削尖吸管二支（削尖吸管係供上訴人施用毒品所
用，已於其另涉之施用毒品案件中宣告沒收）。嗣警方又帶同上
訴人至彰化市○○路○段二三九巷五十六號其住處，查扣其所有
之上開ＢＥＮＱ牌0000000000號行動電話一支，另在
上訴人身上口袋及黑色皮夾分別查獲無證據證明係其販毒所用或
販毒所得之財物五千一百元及三千元等情，因而撤銷第一審所為
之科刑判決，改判仍論處上訴人連續販賣第一級毒品及連續販賣
第二級毒品二罪刑。固非無見。
惟查：（一）、證人依法應具結而未具結者，其證言不得作為證
據，刑事訴訟法第一百五十八條之三定有明文。原判決理由一－
（一）（二）援引證人李凱文於偵查中所為其係向綽號「老鐵」
之人購買毒品，並當庭指認上訴人即為綽號「老鐵」之人，且陳
明其眼神不敢直接面對上訴人，係因懼怕遭報復之供述（第二一
九二號偵查卷第三十四、三十五頁），資為認定上訴人販賣海洛
因、安非他命予李凱文論據之一。然李凱文於九十三年四月二日
偵訊中，為上開證言時，檢察官並未於訊問前或訊問後命其具結
，偵訊筆錄復未載明不得令其具結之原因，該項證言即難認係合
法之證據資料，原判決採為判決基礎，自有違背證據法則之違法
。（二）、證據取捨與其價值之判斷，固屬於事實審法院自由行
使之職權，但此項判斷職權之行使，前後標準須相一致，否則即
有判決理由矛盾之違法。原判決理由一－（二），併引李凱文於
九十三年九月十七日第一審審判時所為其本人未曾向上訴人購買
毒品，僅曾為葉慶堂向上訴人購買海洛因、安非他命等毒品之供
述，為認定上訴人販賣毒品予葉慶堂論據之一；但理由二卻又以
該供述核與李凱文前於警詢時所自承其本人曾向上訴人購買毒品
等情不符，且其警詢時所為之供述客觀上具有較可信之特別狀況
，因認李凱文於警詢之供述，雖係傳聞，但依刑事訴訟法第一百
五十九條之二之規定，應有證據能力，致對李凱文於第一審所為
上開供述之證據價值，前後判斷標準不一，而有證據上理由矛盾
之違法。（三）、檢察官就被告之全部犯罪事實以實質上或裁判
上一罪起訴者，因其刑罰權單一，在審判上為一不可分割之單一
訴訟客體，法院自應就全部犯罪事實予以合一審判，以一判決終
結之，如僅就其中一部分加以審認，而置其他部分於不論，即屬
刑事訴訟法第三百七十九條第十二款所稱「已受請求之事項未予
判決」之違法。本件上訴人販賣海洛因、安非他命予吳鴻鳴部分
之犯行，公訴意旨認係自九十三年一月間起至同年三月十二日止
，每隔三至七天一次，原判決僅認定先後於九十三年二月九日、
同年月十八日、同年三月十日、同年月十二日，共販賣海洛因四
次，於九十三年二月九日販賣安非他命一次；另上訴人販賣海洛
因與葉慶堂部分，公訴意旨認共四至五次，原判決認僅二次。故
檢察官起訴之此二部分犯行，已超出原判決關於此二部分對上訴
人論處罪刑之範圍，乃原審對超出原判決處刑範圍之其他業經起
訴部分，未加審認，顯有已受請求之事項，未予判決之違法。（
四）、查獲之第一級毒品，不問屬於犯人與否，均沒收銷燬之，
毒品危害防制條例第十八條第一項前段固定有明文，然其所稱「
查獲」之第一級毒品，係指有罪判決書於事實欄，已經認定為被
告有罪事實之毒品而言。又沒收為從刑之一種，依主從不可分原
則，應附隨於主刑同時宣告之，若無主刑，則從刑即失所附麗。
本件警方帶同上訴人至彰化市○○街二七七之二號前花園內之空
心磚下查扣之海洛因四十六小包，是否屬供上訴人販賣之毒品？
與原判決主刑所宣告之上訴人罪名有無關連？事關上揭海洛因應
否沒收之判斷。乃原判決就此未於事實欄內予以認明記載，自不
足為適用法律及判斷其適用當否之準據。以上，或為上訴意旨所
指摘，或係本院得依職權調查之事項，應認原判決仍有發回更審
之原因。
據上論結，應依刑事訴訟法第三百九十七條、第四百零一條，判
決如主文。
中    華    民    國  九十五  年    四    月   十三   日
                      最高法院刑事第八庭
                          審判長法官  張  淳  淙
                                法官  張  春  福
                                法官  呂  丹  玉
                                法官  洪  昌  宏
                                法官  蔡  彩  貞
      本件正本證明與原本無異
                                      書  記  官
中    華    民    國  九十五  年    四    月   十九   日
                                                 Ｒ


司法院資訊處製作；財團法人民間司法改革基金會備份。
